【裁判字號】    95,簡上,113
【裁判日期】    970229
【裁判案由】    給付租金
【裁判全文】
臺灣新竹地方法院民事判決             95年度簡上字第113號
上訴人即被  乙○○○
上訴人
訴訟代理人  甲○○
上訴人即被  丁○○
上訴人                  57號
            丙○○
上列二人共  林思銘律師
同訴訟代理
人
上列二上訴  戊○○    住新竹市○○路○段一號8樓之1
人共同複代
理人
上列當事人間請求給付租金等事件，上訴人對於中華民國九十五
年十月三十日本院竹北簡易庭九十五年度竹北簡字第九二號第一
審判決均提起上訴，上訴人乙○○○並為訴之追加，本院於民國
97年1月30日辯論終結，判決如下：
    主      文
原判決關於駁回上訴人乙○○○下開第一項（有關代墊之管理費
）之訴部分，並該部分訴訟費用之裁判均廢棄。
上開項廢棄部分，上訴人丁○○應給付上訴人乙○○○新台幣壹
萬參仟捌佰玖拾元，如上訴人乙○○○對上訴人丁○○之財產為
強制執行無效果時，由上訴人丙○○給付上訴人乙○○○該金額
。
就上訴人乙○○○追加之訴（有關租金以外之費用部分）部分，
上訴人丁○○應再給付上訴人乙○○○新台幣壹仟玖佰玖拾伍元
，如上訴人乙○○○對上訴人丁○○之財產為強制執行無效果時
，由上訴人丙○○再給付上訴人乙○○○該金額。
就上訴人乙○○○追加之訴（有關租金請求）部分，上訴人丁○○應再給付上訴人乙○○○，如附表計算式計算所得之數額之新
台幣金額。如上訴人乙○○○對上訴人丁○○之財產為強制執行
無效果時，由上訴人丙○○再給付上訴人乙○○○該金額。
上訴人乙○○○其餘追加之訴駁回。
上訴人丁○○、丙○○之上訴均駁回。
第一審、第二審及上訴人乙○○○追加之訴之訴訟費用，由上訴
人乙○○○負擔十分之二，餘由上訴人丁○○、丙○○負擔。
    事實及理由
壹、程序部分：
    按訴之變更或追加，非經他造同意，不得為之。但第二百五
    十五條第一項第二款至第六款情形，不在此限，民事訴訟法
    第四百四十六條第一項定有明文，而依同法第四百三十六條
    之一第三項之規定，上開條文亦適用於本件簡易程序之上訴
    二審程序。查，本件上訴人乙○○○於原審時，係起訴請求
    上訴人丁○○、丙○○二人共同給付其租金新台幣（下同）
    六十萬元、管理費及水電瓦斯及其他費用合計四萬二千二百
    二十七元，及均自九十四年十月一日起算之法定遲延利息，
    另起訴請求上訴人丁○○、丙○○共同給付其按假扣押提存
    金十二萬八千元，自九十五年三月二十二日起算之法定遲延
    利息，嗣原審判決上訴人丁○○、丙○○二人應共同給付上
    訴人乙○○○有關租金六十萬元及其法定遲延利息（此詳見
    原判決主文第一、二、三項），而駁回上訴人乙○○○其餘
    之請求。嗣兩造對原判決均提起上訴，其中上訴人乙○○○
    初時係針對原判決駁回其有關上開管理費及水電瓦斯及其他
    費用四萬二千二百二十七元及其遲延利息，暨有關以提存金
    十二萬八千元計算之利息之請求，提起上訴，嗣於九十六年
    一月二十五日行準備程序時，上訴人乙○○○減縮其上訴聲
    明為：原判決對於不利於乙○○○部分廢棄，對造應給付乙○○○27780元 (水電瓦斯管理費，包含復用費)，以及自94
    年8月1日起到清償日止按年息百分之五計算之利息，其後上
    訴人乙○○○就其上開上訴聲明之請求部分，並先後於九十
    六年二月二十七日、十月二十九日追加依無因管理及代墊款
    之法律關係來請求，而上訴人丁○○、丙○○就該等追加，
    程序上已表示同意，且亦無異議而進行言詞辯論；嗣上訴人
    乙○○○並於九十六年十一月二十六日，擴張（追加）其有
    關對上訴人丁○○、己○○之前述租金及管理費、水電瓦斯
    暨復用費之請求為：上訴人丁○○應再給付上訴人乙○○○
    13890元（此係水電、瓦斯、管理費以及復用費)，以及上訴
    人丁○○應再給付上訴人乙○○○30萬元之租金，以及其中
    2 萬元自94年10月6日起，其中2萬元自94年11月6日起，其
    中2萬元自94年12月6日起，其中2萬元自95年1月6日起，其
    中2萬元自95年2月6日起，其中2萬元自95年3月6日起，其中
    2萬元自95年4月6日起，其中2萬元自95年5月6日起，其中2
    萬元自95年6月6日起，其中2萬元自95年7月6日起，其中2萬
    元自95年8月6日起，其中2萬元自95年9月6日起，其中2萬元
    自95 年10月6日起，其中2萬元自95年11月6日起，其中2萬
    元自95 年12月6日起，均至清償日止，按年息5%計算之利息
    ，並請求上訴人丙○○就上開追加金額，對上訴人乙○○○
    負保證責任之給付義務，且就上訴人丙○○之上訴部分，減
    縮為請求其係負保證責任之給付義務，並就前述有關管理費
    、水電瓦斯暨復用費之請求，減縮而未請求其遲延利息，而
    上訴人丁○○、丙○○就上訴人乙○○○九十六牛十一月二
    十六日所為上開上訴聲明之減縮及訴之追加（擴張之請求）
    ，已當庭於程序上表示同意等情，有本件九十六年一月二十
    五日、二月二十七日、十月二十九日、十一月二十六日準備
    程序筆錄可參，是核諸前開之規定及說明，上訴人乙○○○
    所為上開上訴聲明之減縮及追加之訴（擴張之請求），程序
    上應予以准許。故本件審判之範圍，其中(1)就上訴人乙○○○之上訴部分，即為：原判決駁回其請求上訴人丁○○給付
    其管理費、水電瓦斯暨復用費一三八九０元，及駁回其請求
    上訴人丙○○就該一三八九０元負保證責任之給付義務部分
    ，(2)就上訴人乙○○○之擴張請求部分，即為：上訴人丁○○應再給付上訴人乙○○○13890元（此係水電、瓦斯、管
    理費以及復用費)，及上訴人丁○○應再給付上訴人乙○○○30萬元之租金，及其中2萬元自94年10月6日起，其中2萬
    元自94年11月6日起，其中2萬元自94年12月6日起，其中2萬
    元自95年1月6日起，其中2萬元自95年2月6日起，其中2萬元
    自95年3月6日起，其中2萬元自95年4月6日起，其中2萬元自
    95 年5月6日起，其中2萬元自95年6月6日起，其中2萬元自
    95年7月6日起，其中2萬元自95年8月6日起，其中2萬元自95
    年9 月6日起，其中2萬元自95年10月6日起，其中2萬元自95
    年11 月6日起，其中2萬元自95年12月6日起，均至清償日止
    ，按年息5%計算之利息，並請求上訴人丙○○就上開追加金
    額，對上訴人乙○○○負保證責任之給付義務，(3)就上訴人
    丁○○、丙○○之上訴部分，即為：原判決不利於上訴人丁○○、丙○○二人之部分（即判准上訴人丁○○應給付上訴
    人乙○○○租金三十萬元及如原判決主文第一、二、三項所
    示之利息，並判准丙○○就上開金額對上訴人乙○○○負保
    證責任之給付義務）廢棄。至就原判決駁回上訴人乙○○○
    請求之以提存金十二萬八千元計算之法定遲延利息，及駁回
    乙○○○所請求租金部分之利息，以及費用部分超過二七七
    八０元及其之遲延利息部分，則因上訴人乙○○○未上訴，
    此部分乙○○○已敗訴確定，不在本件審判之範圍，亦附此
    敘明。
貳、實體部分：
一、上訴人即被上訴人乙○○○主張：
（一）被上訴人丁○○於94年7月16日與上訴人簽訂租賃契約，
      承租上訴人所有、門牌號碼為新竹縣竹北市○○○路180
      號1、2樓房屋（下稱系爭房屋），雙方約定租期自94 年8
      月1日起至97年7月31日止，第1年租金為每月新台幣（下
      同）4萬元，第2年起為每月4萬2,000元，被上訴人丙○○
      則為承租人即被上訴人丁○○之保證人。兩造約定承租人
      應於94年7月18日匯入押金10萬元及首月租金4萬元，惟經
      上訴人於94年7月25日、94年8月2日以存證信函催告被上
      訴人丁○○受領系爭房屋並繳納租金後，被上訴人丁○○
      仍不履行，上訴人不得已，遂起訴請求被上訴人連帶給付
      押金10萬元及94年8月與9月份之租金共8萬元，合計18 萬
      元，案經本院以94年度竹北簡字第247號判決被上訴人二
      人應給付，並已為執行。按承租人因自己之事由，致不能
      為租賃物全部或一部之使用、收益者，不得免其支付租金
      之義務，民法第四百四十一條已有規定，本件姑不論被上
      訴人丁○○之信件，已有寄至系爭房屋，可認被上訴人丁○○於承租後已有使用系爭房屋，且縱使被上訴人丁○○
      於承租後未使用系爭房屋，亦係其個人之事由，核與上訴
      人無涉，兩造間租賃契約既仍存在，被上訴人丁○○自負
      有給付租金及契約約定相關費用之義務，詎經上訴人再於
      95年3月2日以存證信函催告被上訴人丁○○給付94年10月
      起至文到日止之租金、訴訟費用1萬3,860元、大樓管理費
      每月1,059元，惟被上訴人二人仍置之不理。基此，上訴
      人爰依租賃契約關係，請求被上訴人丁○○給付其自94年
      10月起至95年12月止之租金計60萬元及其相關之遲延利息
      ，並依租賃契約及代墊款之關係，請求被上訴人丁○○給
      付其自94年10月起至95年12月（每月1,05 9元）之管理費
      1萬5,885元、94年8月起至95年4月停用前止之水費合計三
      八六元、94年8月起至95年3月停用前止之瓦斯費合計九四
      二元、94年8月起至95年3月停用前止之電費合計七三０三
      元，並追加依無因管理之法律關係，請求被上訴人丁○○
      給付其水費之復用費四六０元、瓦斯之復用費一九六０元
      及電力之復用費八四四元，且請求被上訴人丙○○就上開
      丁○○所積欠伊之債務，於伊對丁○○之財產強制執行而
      無效果時，對其負保證責任而給付伊同上開金額。原審判
      准伊有關對對造二人該租金六十萬元及該金額之遲延利息
      之請求，於法固屬有據，惟以上訴人未提出有關管理費等
      費用之支出證明，而判決駁回上訴人另外有關上述之管理
      費一五八八五元、水費三八六元、瓦斯費九四二元、電費
      七三０三元，以及水、電、瓦斯之前述復用費合計三二六
      四元，總計二七七八０元之請求，即與法未合，概上訴人
      就管理費一五八八五元部分，業已代被上訴人繳交，且有
      代繳管理費之管理費收款單在卷可憑，而有關水電瓦斯及
      復用費等部分，固然上訴人尚未代繳，是打算日後復用時
      再行繳納，惟上訴人亦已提出相關之費用證明在卷可參，
      爰就原判決不利於上訴人部分，提起上訴，並擴張聲明而
      合併為聲明：１、原判決不利於上訴人乙○○○部分廢棄
      ，被上訴人丁○○應再給付上訴人乙○○○27780元 (此
      係水電、瓦斯、管理費以及復用費)，暨被上訴人丁○○
      應再給付上訴人乙○○○30萬元之租金，以及其中2萬元
      自94年10月6日起，其中2萬元自94年11月6日起，其中2萬
      元自94年12月6日起，其中2萬元自95年1月6日起，其中2
      萬元自95年2月6日起，其中2萬元自95年3月6日起，其中2
      萬元自95年4月6日起，其中2萬元自95年5月6日起，其中2
      萬元自95年6月6日起，其中2萬元自95年7月6日起，其中2
      萬元自95年8月6日起，其中2萬元自95年9月6日起，其中2
      萬元自95年10月6日起，其中2萬元自95年11月6日起，其
      中2萬元自95年12月6日起，均至清償日止，按年息5%計算
      之利息，如上訴人乙○○○就被上訴人丁○○之上開請求
      以及原判決所准許上訴人乙○○○對被上訴人丁○○之請
      求部分，透由執行丁○○之財產而無法受償時，由被上訴
      人丙○○給付上訴人乙○○○；２、第一、二審及擴張請
      求之訴訟費用均由被上訴人丁○○、丙○○二人負擔。
（二）對被上訴人抗辯之陳述：：
  １、被上訴人雖辯稱：上訴人係遲至九十四年十月中旬始自建
      商處受領交屋，且系爭房屋於同年八、九月間尚存有漏水
      嚴重、鐵門變形等嚴重瑕疵，上訴人亦於同年七月二十一
      日、八月九日及九月二日，陸續請求建商維修系爭房屋，
      可見該房屋於九十四年八月一日時根本尚無法使用，上訴
      人於租期開始時，根本無法提供可供使用之房屋予被上訴
      人租用云云，惟查，系爭房屋係上訴人向前手購買之二手
      屋，上訴人並非直接向建商購買，且前手係於九十四年三
      月十一日即受領該房屋之所有權登記，而上訴人係於94年
      7月12日即登記成為系爭房屋之所有權人，建商早在之前
      即交屋予上訴人之前手，絕無被上訴人所言建商直至九十
      四年十月中旬始交屋予上訴人之情形。又被上訴人丁○○
      於九十四年七月十六日與上訴人簽訂系爭租約前，已有看
      過系爭房屋，當時其也未表示該房屋有何瑕疵、不堪使用
      之情事，且上訴人並已於94年7月25日、94年8月2日、95
      年3月2日多次以存證信函催促被上訴人接受系爭房屋之交
      付，但被上訴人卻置之不理、拒絕受領，如果系爭房屋有
      問題，上訴人怎敢交屋？至於系爭房屋在當時固有漏水現
      象，惟係因建商先前就屋頂之排水外管接錯，其修復僅需
      一小時之時間，絕對不會影響到被上訴人對系爭房屋之使
      用。至於上訴人固曾先後在九十四年七月至九月間，要求
      建商維修房屋，惟此係屋主權益之行使，無害於被上訴人
      之租用，且反而是有益。是被上訴人辯稱上訴人所提供之
      系爭房屋，存有嚴重瑕疵，無法讓被上訴人使用，係未提
      供合於約定使用之租賃物予被上訴人云云，難以成立。
  ２、雖被上訴人另辯稱：系爭房屋無法供其在該處申請營利事
      業登記，且其中二樓僅能作為住家使用，顯不能作為簡餐
      店使用，是上訴人無法提供合於約定、得作為簡餐店使用
      之房屋供被上訴人使用，已有違約云云，上訴人予以否認
      ，概兩造於訂約時，固然係約定上訴人係出租系爭房屋供
      被上訴人作為簡餐店使用，惟當時雙方已約定被上訴人不
      得在系爭房屋設立公司行號或辦理營利事業登記或設籍課
      稅，且該簡餐店並非一般之餐廳，而係由被上訴人丁○○
      先在其經營之湘園農莊作好餐食後，再送來系爭租賃地出
      售，而系爭房屋一樓係規定作商業用途，二樓固然為住家
      ，然既係住、商合一，其一、二樓本來即可以作為簡餐店
      之商業使用，且附近之數家相同情形之建物，其一、二樓
      亦均已作為商業使用，是被上訴人以系爭房屋經其向主管
      機關申請設立營利事業登記被駁回為由，辯稱上訴人未能
      提供合於所約定使用之租賃標的物云云，已屬無據。況兩
      造係在94年7月16日簽立租賃契約，並約定自94年8月1日
      起租，但被上訴人丁○○卻在95年4月24日才向縣政府申
      請營業登記，不但違反原約定，更故意加入2樓部分之申
      請，且不配合消防局現場勘查，分明是在上訴人就本件於
      原審起訴後，由律師找合約漏洞，企圖毀約。再者，被上
      訴人丁○○所有、坐落新竹縣新埔鎮下寮里下枋寮63-8號
      之湘園農莊，面寬50米，設有可供50部車停放之停車場，
      場地寬大可席開百桌，惟經向縣政府網站之公示系統查詢
      ，湘園農莊並未作營利事業登記，則被上訴人丁○○又怎
      反要在面寬5米、小小30坪之系爭租賃物作簡餐店營利事
      業登記，根本不合理，是被上訴人丁○○辯稱兩造於訂約
      時，有約定系爭房屋要供其在該處設立營利事業登記云云
      ，亦與事實不符。況縱認兩造於訂約時真有該等約定，惟
      以系爭房屋之情形，事實上亦可在該處設立取得簡餐店之
      營利事業登記，本件被上訴人之申請會被駁回，依消防局
      審查人陳建州表示，是因為消防人員不能進入系爭租賃物
      審查，當日申請人代表表示無鑰匙，事後又未申請補審查
      ，則其結果一定是不符規定被駁回。
  ３、雖被上訴人另辯稱：兩造既約定系爭房屋係出租供被上訴
      人作為簡餐店使用，而經營簡餐店既屬商業之營業行為，
      依法令即應辦理營利事業登記，是租約中雖然未明文約定
      系爭房屋要供被上訴人申請設立營利事業登記，惟揆諸上
      開之說明，此為當然之契約解釋結果云云，惟查，依商業
      登記法第4條及其施行細則第3條之規定，商業每月銷售額
      未達營業稅課徵起徵點者，得免依該法申請登記，而在臺
      灣省小規模營業人營業稅起徵點為6萬元，依湘園農莊94
      年度營利事業所得稅結算申報為3萬3,573元【營利事業所
      得稅稅率規定及計算：第三級、100,000元以上者，就其
      超過100,000元以上T（稅額）＝P（課稅所得額）×0.25
      －10,000元部分課徵25%】，經計算其營業額一年僅174,
      291元，即一月14,524元，遠在臺灣省小規模營業人營業
      稅起徵點6萬元以下，依上開規定其營業即不需辦理登記
      ，而系爭房屋所欲經營之簡餐店，其營業規模既小於前述
      之湘園農莊，故亦無需辦理營利事業登記，充其量僅需辦
      理設籍課稅而已，是被上訴人上開所辯云云，亦屬無據。
      上訴人並無違反民法第423條之規定，且確有以合於所約
      定使用收益之租賃物交付承租人。
  ４、至於被上訴人丁○○另辯稱：其於租約始期之前，已通知
      上訴人不願再承租，嗣其後其並於接到上訴人於九十四年
      七月二十五日以存證信函表示如被上訴人不願承租，須以
      書面告知時，其亦已於同月二十七日寄發書面文件告知上
      訴人不欲承租且同意合意終止，是兩造間之系爭租約於當
      時已發生合意終止之效力，又被上訴人於前案即九十四年
      度竹北簡字第二四七號事件及本件原審審理時，亦多次向
      上訴人表明不願承租之意，上訴人均已知悉該情，故上訴
      人猶一再以被上訴人未出具書面之資料，主張雙方租約尚
      未合意終止，而請求被上訴人繼續給付租金，顯有違反誠
      信原則及權利濫用，其租金給付之請求並無理由云云，惟
      查，上訴人否認兩造間之系爭租約已經雙方合意予以終止
      ，概因兩造間之租約有約定不得提前終止租約，且此約定
      係被上訴人丁○○主動提出要求上訴人配合的，而被上訴
      人丁○○雖於九十四年七月間在租約簽訂後，向上訴人表
      示不願承租，惟當時上訴人思及前述租約訂有不得提前終
      止之約定，為避免再行將該房屋出租，會有遭被上訴人指
      摘違約之情事，為求慎重，乃於同月二十五日發函予被上
      訴人丁○○，催告其交租及受領租賃物，並表示如其不願
      承租，應出具正式之書面資料，並與上訴人協商租約之終
      止事宜，亦即上訴人之意思，乃係必須雙方就租約終止之
      賠償及金額給付等事宜，雙方達成協議，上訴人始算合意
      終止租約，惟被上訴人丁○○卻置之不理，雖於同月二十
      七日寄來一份書面資料，惟其內並無丁○○本人之簽名蓋
      章，難認係屬陳女所發出之文件，其後經上訴人再先後於
      同年八月二日、九十五年三月二日亦寄發類似上開九十四
      年七月二十五日之存證信函內容予被上訴人丁○○，惟被
      上訴人陳女均置之不理，亦迄未與上訴人就合意終止租約
      事宜進行協調，則在被上訴人迄未與上訴人協議如何終止
      租約，並達成協議之情況下，難以上訴人所發之上開存證
      信函內容，即認上訴人已有合意與被上訴人終止系爭租約
      之意思，且雙方業已合意終止系爭租約。是依前述之情形
      觀之，實難認上訴人行使權利有何違反誠信、權利濫用之
      情形，反而是被上訴人丁○○違反誠信，故被上訴人進而
      再以上訴人違反誠信原則、權利濫用為由，辯稱上訴人不
      得向其請求給付租金等費用云云，即乏依據。
  ５、至於被上訴人另辯稱：因兩造之租約約定契約之始期為九
      十四年八月一日，是於同年七月十六日雙方簽立契約時，
      該租約尚未生效，則被上訴人丁○○既於租約未生效前之
      同年七月間，即向上訴人表明不願承租，被上訴人丁○○
      即不須受該尚未生效租約之拘束，充其量被上訴人丁○○
      僅須依民法第一百零二條準用第一百條之規定，對上訴人
      負損害賠償責任，且被上訴人於前案已賠償上訴人十八萬
      元，應已完全賠償上訴人所受之損害，上訴人不得再向被
      上訴人請求給付租金云云，上訴人亦予以否認被上訴人上
      開之主張，概兩造間之租約既於九十四年七月十六日即簽
      立完成，是於簽訂當天即已發生效力，非如被上訴人所言
      係至同年八月一日始生效力，是被上訴人上開所辯上訴人
      不得向其請求支付租金云云，亦屬無據。
（三）雖被上訴人辯稱：其先前支付予上訴人之押金十萬元，並
      非押租金之性質，而係屬損害賠償金之性質，且上訴人受
      領該十萬元及另外之八萬元合計十八萬元後，就本件而言
      之損害已獲賠償，不得再向被上訴人為本件之請求，且縱
      使該十萬元係屬押租金之性質，亦係用來優先抵扣上訴人
      所請求已經先到期之債務云云，惟查，該十萬元之性質確
      係屬押租金，已經前述之九十四年度竹北簡字第二四七號
      事件所認定確定在案，且伊認為該十萬元係用來優先扣抵
      九十六年一至三月份被上訴人所積欠伊之租金（按此部分
      租金上訴人並未在本件訴訟中請求），縱認不能扣抵九十
      六年一至三月份之租金，伊認為亦可用來扣抵九十六年間
      伊所繳交之管理費一二七０八元（與前述之伊已繳交之管
      理費一五八八五元不同）。
（四）又因被上訴人上開所辯雙方間之租約已於九十四年七、八
      月間即失效乙節，並無理由，已如前述，且原審判准上訴
      人有關租金之請求，亦屬合法有據，是被上訴人辯稱其等
      不須支付上訴人於本件所請求之租金及其遲延利息，並認
      原審此部分之判決有違誤，而予以提起上訴部分，亦屬無
      據，爰就被上訴人之上訴部分，聲明：請求駁回被上訴人
      二人之上訴；被上訴人二人上訴之上訴費用由被上訴人二
      人負擔。
二、上訴人即被上訴人丁○○、丙○○辯稱：
    其二人固不爭執：１、有於九十四年七月十六日，與上訴人
    乙○○○簽訂系爭租約，其中丁○○為承租人，而丙○○則
    為丁○○之保證人，且兩造約定系爭房屋係由對造出租予上
    訴人丁○○，作經營簡餐店使用；２、兩造約定租賃期間為
    自九十四年八月一日起至九十七年七月三十一日止，為定期
    租約，每月租金四萬元，第二年後每月租金為四萬二千元，
    且租約第十三條並約定雙方不得於租期屆滿前終止租約，而
    該條之約定係被上訴人丁○○主動先提出，為上訴人所承諾
    而訂立；３、對造當事人確有先後於九十四年七月二十五日
    、八月二日、九十五年三月二日及九十六年一月二十九日寄
    發存證信函予上訴人二人，函內提及依系爭租約第十三條約
    定，雙方於期限屆滿前不得終止租約，且提及要求上訴人二
    人交付租金及受領租賃物，並表示如上訴人二人不欲承租，
    應以書面通知對造當事人並協議解約事宜等情；４、對造當
    事人就系爭租約九十四年八、九月之租金各四萬元及所謂押
    租金十萬元，合計十八萬元，已以前案即本院九十四年度竹
    北簡字第二四七號事件訴請上訴人二人給付，並獲勝訴判決
    確定，且上訴人二人其後復已支付該十八萬元予對造當事人
    ，除上開金額外，上訴人二人並未給付對造當事人其餘金額
    ；５、對造已支付系爭房屋自九十四年十月份起至九十五年
    十二月份止之管理費合計一五八八五元予管委會之情節，惟
    其二人否認須就本件對上訴人乙○○○負支付租金及管理費
    、水電瓦斯及復用費之債務，辯稱：
（一）按「出租人應以合於所約定使用收益之租賃物，交付承租
      人，並應於租賃關係存續中，保持其合於約定使用、收益
      之狀態」，民法第423條定有明文，又「上訴人既自始未
      將合於約定使用收益之租賃物交付被上訴人，則被上訴人
      除已給付之租金外，自無再付租金及相當於租金之損害金
      之義務」、「按租金為租賃物使用收益之對價，故在租賃
      關係存續中，因不可歸責於承租人之事由，致承租人無從
      為租賃物之使用收益，其情形與租賃物之滅失相類，倘出
      租人亦無可歸責時，依民法第225條第1項及第266條第1項
      前段規定之意旨，出租人固免其以該物供承租人使用收益
      之義務，承租人亦免其支付租金之義務，租賃關係即當然
      從此消滅」，亦有最高法院69年度台上字第3956、81年台
      上字第1454號裁判要旨可參。
（二）就系爭房屋，建商係直到九十四年十月中旬始交屋給對造
      ，且從該房屋於九十四年七月至九月間，對造陸續請求建
      商修屋及該房屋於同年八、九月間仍有漏水嚴重、鐵門變
      形等嚴重瑕疵情形，可認於九十四年七、八月間，對造尚
      無法提供能讓上訴人丁○○在該處經營簡餐店之房屋，是
      對造辯稱其已提供合於所約定使用之系爭房屋予上訴人云
      云，與事實不符。
（三）本件兩造於租賃契約第9條第1項中，約定「本房屋係供承
      租人作簡餐店之使用」，此既為訂約時兩造所為明文約定
      ，依上法文規定及裁判要旨釋示，對造所提供之系爭租賃
      物，自須依法得作為經營簡餐店使用用途，始符合租約約
      定以及民法第423條之規定。且因上訴人丁○○承租系爭
      房屋作簡餐店使用，既係營業之商業行為，為符合法令之
      規定，自須以系爭房屋申請營利事業登記經核准後，始得
      開始在該處營業，是固然兩造於訂約時，上訴人丁○○未
      特別向對造提到要以系爭房屋辦理營利事業登記，惟系爭
      房屋之一、二樓，依其一般通常之效用觀之，須能讓上訴
      人丁○○前去申設取得營利事業登記乙節，乃為當然之解
      釋，惟經上訴人丁○○以所承租之系爭房屋向主管機關新
      竹縣政府，以「湘園農莊」名義申請為營業登記，卻經主
      管機關新竹縣消防局以消防安全設備不符規定（1樓部分
      ）及建築管理課以「本案申請2樓用途為住宅且涉及公寓
      大廈管理條例之約束，應請先辦理用途變更核准後2樓方
      得辦理作為餐廳使用」原因（2樓部分）駁回，而未獲允
      准，且系爭房屋之二樓，依建管規定既僅能作住家使用，
      依法即不能作經營簡餐店使用，而上訴人於簽訂租約前，
      因未曾看過系爭房屋之建物謄本等資料，並不知房屋之二
      樓僅能作住家而不能作商業使用，足見對造未能以合於租
      約約定使用，即得作經營簡餐店使用，並能取得營利事業
      登記之租賃物提供交付予上訴人丁○○，是依前開法律規
      定及判例釋示，本件租賃關係除已付租金之外，上訴人即
      無再付租金之義務，租賃關係亦告消滅，對造本件請求自
      不得允許。
（四）又商業登記法第2、3、4條係規定：「本法所稱商業，謂
      以營利為目的，以獨資或合夥方式經營之事業。」、「商
      業及其分支機構，除第四條第一項規定外，非經主管機關
      登記，不得開業。」、「左列各款小規模商業，得免依本
      法申請登記︰一  攤販。二  家庭農、林、漁、牧業者。
      三  家庭手工業者。四  合於中央主管機關所定之其他小
      規模營業標準者。」，另依加值型及非加值型營業稅法第
      1、3、8條等規定，可認銷售貨物營業人本有應為商業登
      記之義務。本件租約第9條既約定系爭租賃物係供承租人
      作簡餐店使用，且在租約內更無承租人不得為商業登記之
      特別約定（況縱約定亦屬違反法令而屬無效），雖兩造於
      訂約時並無提到辦理營利事業登記之事宜，惟對造原不得
      主張上訴人不得為商業營業登記；況依本件租約第8條第2
      款「承租人營業所須繳納稅捐由承租人自行負擔」之約定
      內容，亦顯示承租人可為且應為營業登記，否則何來「承
      租人營業所須繳納稅捐」之可言？是對造主張當初雙方訂
      約時，有約定上訴人丁○○不得在系爭房屋為商業登記，
      且其沒有義務同意上訴人丁○○在系爭房屋課稅設籍云云
      ，於法於約均未符合，且非事實。至於對造主張依商業登
      記法第4條及小規模營業人營業稅起徵點規定，一般飲食
      業以每月營業額6萬元為營業稅起徵點，上訴人所欲經營
      之簡餐店其每月營業額未達該金額，即無需作營業登記乙
      節，惟查，上開之規定內並無一般餐飲業得免為申請登記
      之規定，且上開規定僅係捐稅稽徵機關對於營業稅起徵點
      所作規定，與本件訴訟攻防，顯無關係。是對造主張本件
      上訴人所欲經營之簡餐店，依其營業額無需作營業登記云
      云，亦難採認。又查何時始為營業登記申請，亦原屬上訴
      人丁○○之權利，不因上訴人丁○○於承租之初即申請營
      業登記或在95年4月間始作申請而有歧異，對造自不得因
      而主張上訴人丁○○不得為營業登記。復查本件租約既係
      約定「本房屋供承租人作簡餐店之使用」，並未約定1 、
      2樓分作如何用途，對造主張上訴人丁○○只要在1樓申請
      設立即可，與租約約定亦不符合。
（五）上訴人不否認對造所稱新竹縣消防局審查員陳建州所言未
      能進入本件系爭租賃物，且上訴人事後亦未申請補審查之
      事實，但上訴人否認明知消防局檢查要進入才可以，況對
      造並未將系爭租賃物交給上訴人，上訴人並無鑰匙無法開
      門。又上訴人係因為新竹縣政府工務局建築管理課所為「
      本案申請2F用途為住宅，且涉公寓大廈管理條例之約束，
      應請先辦理用途變更核准後2F方得辦理作為餐廳使用」之
      審核意見，認為在未將系爭租賃物2樓變更用途且經核准
      前，無法得到登記核准，才未再申請補查，實無對造所言
      係故意不配合消防審查，且故意不申請補查，而找律師鑽
      漏洞以達解約目的之情事。
（六）又本件兩造係約定契約始期為九十四年八月一日，惟在八
      月一日之前，上訴人即透過仲介及電話向對造表示因家裡
      因素確定不租，請其另租他人。而對造並因此於九十四年
      七月二十五日來函表示要於同月二十九日交屋，且表示上
      訴人如不願受領交屋，請上訴人以書面通知並協議解約事
      宜，而提出終止租約之要約意思表示。上訴人丁○○接獲
      該函後，即於三日後即九十四年七月二十七日以書面通知
      不為承租之意思表示，予以承諾終止租約，而對造亦有收
      受該函，是對造於其尚未交屋，契約始期未開始時，即已
      明知上訴人方無承租意願，雙方嗣後亦已因此合意終止租
      約，雖未進一步協議終止租約之細節，然於當時兩造均已
      有終止租約之意思，且已達成合意終止租約之效力，應至
      為灼然。是系爭租約既已於當時經租賃雙方合意予以終止
      而失效，出租人即對造即無於本件再向上訴人請求給付租
      金及其他管理費、水電瓦斯等費用之理。雖對造否認上訴
      人丁○○於九十四年七月二十七日所寄予其之書面文件資
      料，已生表示欲合意終止租約之效力，陳稱該等文件內並
      無上訴人丁○○之簽名、用印，無從認定係陳盈榛所為欲
      合意終止租約之意思表示云云，惟查，因上訴人丁○○所
      寄予對造之該函文之信封上，已有上訴人丁○○之親筆簽
      名及電話號碼，函文內亦有「立書人」為丁○○之記載，
      ，是對造辯稱因其內沒有蓋章不知何人所寄，而認不生效
      力云云，實不可採。
（七）再者，因兩造之租約約定契約之始期為九十四年八月一日
      ，是於同年七月十六日雙方簽立契約時，該租約尚未生效
      ，則上訴人丁○○既於租約未生效前之同年七月間，即向
      對造表明不願承租，上訴人二人即不須受該尚未生效租約
      之拘束，充其量上訴人丁○○僅須依民法第一百零二條準
      用第一百條之規定，對對造負損害賠償責任，且上訴人二
      人針對前案即本院竹北簡字第二四七號事件，已賠償對造
      十八萬元，應已完全賠償對造所受之損害，對造即不得再
      向上訴人請求給付租金。
（八）況縱認前述雙方之合意終止租約乙節，尚未發生效力，惟
      查，按債權人行使權利，應依誠實信用方法，而所謂誠實
      信用原則，係指在具體的權利義務之關係中，依正義公平
      之方法，確定並實現權利之內容，避免當事人間犧牲他方
      利益以圖利自己，自應以權利人及義務人雙方利益為衡量
      依據，並應考察權利義務之社會上作用，於具體事實妥善
      運用之原則。查本件於租約始期之前，上訴人丁○○已因
      無法再於系爭房屋經營簡餐店之事由，而通知對造不願再
      承租，嗣其後其並於接到對造於九十四年七月二十五日以
      存證信函表示如上訴人不願承租，須以書面告知時，其亦
      已於同月二十七日寄發書面文件告知對造不欲承租且同意
      合意終止，又其後上訴人於前案即九十四年度竹北簡字第
      二四七號事件及本件原審審理時，亦多次向對造表明不願
      承租之意，對造均已知悉該情，倘其欲減少上訴人未向其
      承租而生之損失，大可儘早再將系爭房屋出租他人，詎其
      卻不然。且於前案判決確定後，上訴人亦已依該判決支付
      對造十八萬元，並認為此一數額應已足夠賠償對造所受之
      損失，其後始於對造數次寄發存證信函，要求上訴人出面
      為協議解約賠償事宜時，未予以理會，詎對造卻猶一再以
      上訴人未出具書面之資料，表明不租之意思，及未出面與
      其協商解約賠償事宜為由，而主張雙方租約關係尚屬存在
      ，並請求上訴人繼續給付其租金，是對造此一權利之行使
      ，顯有違反誠信原則及權利濫用，故其租金給付之請求並
      無理由，且其有關管理費、水電瓦斯等其他費用之請求亦
      屬無據。又就水電瓦斯及復用費，對造既尚未繳交，亦無
      從向上訴人請求。
（九）至就對造以九十四年度竹北簡字第二四七號事件請求伊支
      付之所謂押租金十萬元部分，伊固已於該案判決確定之後
      ，有支付該十萬元予對造，惟該金額之性質並非押租金，
      而係作為伊前述之依民法第一百零二條準用第一百條之規
      定，而對對造所負損害賠償責任金額之一部分，況縱認該
      金額之性質係屬押租金，且認伊對對造負有給付租金及相
      關費用之債務，伊亦認為該十萬元應優先用來扣抵伊所積
      欠之先到期之債務，故對造主張該十萬元係用來扣抵其所
      積欠之所謂九十六年一至三月份之租金云云（伊亦否認有
      積欠對造九十六年一至三月份租金），亦不可採。
（十）又依租約所載，上訴人丙○○僅係上訴人丁○○之保證人
      ，並非連帶保證人，是縱使本件其要對對造負債務，亦與
      上訴人丁○○所負者不同，其仍可主張先訴抗辯權，是原
      審判決上訴人丙○○應與上訴人丁○○負相同之責任，亦
      有違誤，是上訴人二人爰聲明：１、原判決不利於上訴人
      二人之部分廢棄；２、前開廢棄部分，被上訴人乙○○○
      在第一審之訴駁回；３、第一、二審訴訟費用由被上訴人
      乙○○○負擔。上訴人二人並就對造所提起之上訴及擴張
      （追加）之請求，聲明：１、對造之上訴及擴張（追加）
      之請求均駁回；２、對造之上訴及擴張（追加）請求之訴
      訟費用均由對造即乙○○○負擔。
三、兩造間不爭執之事項：１、上訴人丁○○、己○○有於九十
    四年七月十六日，與上訴人乙○○○簽訂系爭租約，其中丁○○為承租人，丙○○則為丁○○之保證人，且兩造約定系
    爭房屋係由上訴人乙○○○出租予上訴人丁○○，作經營簡
    餐店使用；２、兩造約定租賃期間為自九十四年八月一日起
    至九十七年七月三十一日止，為定期租約，每月租金四萬元
    ，第二年後每月租金為四萬二千元，且租約第十三條並約定
    雙方不得於租期屆滿前終止租約，而該條之約定係上訴人丁○○主動先提出，為上訴人乙○○○所承諾而訂立；３、上
    訴人乙○○○確有先後於九十四年七月二十五日、八月二日
    、九十五年三月二日及九十六年一月二十九日寄發存證信函
    予上訴人丁○○、丙○○二人，函內提及依系爭租約第十三
    條約定，雙方於期限屆滿前不得終止租約，且提及要求上訴
    人丁○○、丙○○二人交付租金及受領租賃物，並表示如其
    二人不欲承租，應以書面通知伊並協議解約事宜等情；４、
    上訴人乙○○○就系爭租約九十四年八、九月之租金各四萬
    元及所謂押租金十萬元，合計十八萬元，已以前案即本院九
    十四年度竹北簡字第二四七號事件訴請上訴人丁○○、丙○○二人給付，並獲勝訴判決確定，且上訴人丁○○、丙○○
    二人其後復已支付該十八萬元予上訴人乙○○○，而除上開
    金額外，上訴人丁○○、丙○○二人並未給付上訴人乙○○○其餘金額；５、上訴人乙○○○已支付系爭房屋自九十四
    年十月份起至九十五年十二月份止之管理費合計一五八八五
    元予管委會；６、上訴人丁○○於九十五年四月間以系爭房
    屋申請設立營利事業登記，惟經主管機關新竹縣消防局以消
    防安全設備不符規定（1樓部分），及建築管理課以「本案
    申請2樓用途為住宅且涉及公寓大廈管理條例之約束，應請
    先辦理用途變更核准後2樓方得辦理作為餐廳使用」原因（2
    樓部分）駁回，而未獲允准，且系爭房屋依建管規定，其一
    樓係可作為商業使用，二樓係作住家使用。
四、茲本件兩造間有爭執，應予以審究者，在於：１、兩造間就
    系爭房屋之租賃，是否有約定出租人應有使該房屋，能夠讓
    承租人辦理營利事業登記之要件？出租人所提供之系爭房屋
    ，是否有未合於雙方所約定應具備之使用、收益狀態之情形
    ？２、上訴人乙○○○與上訴人丁○○二人，是否已於租約
    之租期開始前之九十四年七月間，或於原審起訴前，即已合
    意終止租約？抑或尚未合意終止？３、系爭租約是否於九十
    四年七月十六日簽立時即生效，抑或須至九十四年八月一日
    租約開始日屆至時，始生效力？上訴人丁○○、丙○○二人
    辯稱其等充其量僅須依民法第一百零二條準用第一百條之規
    定，對上訴人乙○○○負損害賠償責任，而其等於前案判決
    確定後已支付對造十八萬元，業已完全賠償對造上開所受之
    損害乙節，是否有理由？４、上訴人乙○○○於本件請求上
    訴人丁○○、丙○○二人支付其自九十四年十月份起至九十
    五年十二月份止計算之租金六十萬元，是否有行使權利違反
    誠信原則及權利濫用，而不得請求之情形？５、上訴人乙○○○請求上訴人丁○○、丙○○二人給付其管理費、水電瓦
    斯費用（含水電瓦斯之復用費）合計二七七八０元，是否有
    理由？６、上訴人丁○○、丙○○所支付予上訴人乙○○○
    之如前述之十萬元，其性質為何？如係押租金，係用來扣抵
    何部分之金額？７、上訴人丙○○僅係上訴人丁○○就系爭
    租約之保證人，倘上訴人丁○○應對上訴人乙○○○負給付
    責任，則上訴人丙○○所負之責任，是否與上訴人丁○○相
    同抑或其他？經查：
（一）
  １、按出租人應以合於所約定使用、收益之租賃物，交付承租
      人，固為民法第四百二十三條前段所規定，此為出租人所
      負之合於約定之用益狀態租賃物之交付義務，惟按，出租
      人所交付之租賃物，是否有合於約定之用益狀態，其先決
      問題，即在於須先認定出租人、承租人雙方所約定之租賃
      物之用益狀態為何，就此，本院認為通常須斟酌租賃雙方
      當事人於訂約時，就租賃物應有之品質、效用、狀態所為
      之約定，尤應注意租賃雙方對於租賃物用益狀態之明示或
      默示之合意內容，即當事人共同主觀之認知為何，以為決
      定，此亦有最高法院八十九年度台上字第四二二號判決意
      旨謂「所謂合於約定之使用、收益之狀態，應以當事人間
      於訂立租賃契約時所預設之共同主觀之認知，為其認定之
      標準」之情可資參酌。查，兩造於所簽訂之系爭租約中，
      就有關租賃標的物即系爭房屋，僅係於第二條載明租賃附
      屬設備，除另有清單外，應有排油煙機、流理台、瓦斯爐
      、天然瓦斯，且於第九條中，約定該租賃標的物係供承租
      人作簡餐店使用，除此之外，並無其他條文就系爭房屋應
      具備何品質、效用、狀態有所約定，且亦無隻字片語提及
      有關系爭房屋辦理營利事業登記乙事之情，有上訴人乙○○○於本院所提出之系爭租約影本一份在卷可憑，而上訴
      人丁○○、丙○○二人亦自承簽約前，其等有看過系爭房
      屋之一、二樓，則倘於簽訂租約時及之前，承租人方面已
      有對出租人方要求系爭房屋，須具備有能讓承租人申設取
      得營利事業登記之性質及狀態，衡情，其等應無不在契約
      條文中予以明文約定、載明之理。參以依上訴人乙○○○
      所提出其與上訴人丁○○於簽約時之對話錄音譯文內容，
      其二人於當時對話時，針對上訴人乙○○○之訴訟代理人
      要求承租人不得在系爭房屋設立公司行號之登記及設稅籍
      ，上訴人丁○○亦承諾表示不會在系爭房屋設立登記及設
      稅籍之情，亦有上訴人乙○○○所提出之對話錄音譯文及
      光碟片一份在原審卷內可參，準此，反而堪認兩造於簽訂
      系爭租約時，已口頭約定承租人不得在承租處申設營利事
      業登記，如此，即難認「能申設取得營利事業登記」乙事
      ，為系爭租約出租人即上訴人乙○○○所提供之租賃標的
      物，所應具備之約定之品質及狀態。
  ２、雖上訴人丁○○、丙○○另辯稱：因簡餐店之經營，須先
      申請取得營利事業登記後，始算合法營業，是系爭房屋須
      能申設取得營利事業登記，始能算具備租賃物之品質及效
      用，乃為當然之解釋，惟此為上訴人乙○○○所否認。經
      查，按「左列各款小規模商業，得免依本法申請登記：四
      、合於中央主管機關所定之其他小規模營業標準者」、「
      本法第四條第一項第四款所稱小規模營業標準，係指每月
      銷售額未達營業稅課徵起徵點而言」，商業登記法第4條
      及商業登記法施行細則第3條分別定有明文。又依小規模
      營業人營業稅起徵點之規定，一般飲食業小規模營業人營
      業稅之起徵點（每月銷售額）在臺灣省為6萬元（財政部
      76年7月24日臺財稅第761187996號函參照）。查，上訴人
      丁○○所欲在系爭房屋經營之簡餐店，應可認係一般飲食
      業，則其在系爭房屋經營簡餐店依法是否應為營利事業登
      記，仍需視其營業規模即每月之銷售額加以判斷，而因上
      訴人丁○○並未實際在系爭租賃物為簡餐店之營業，本院
      乃以同為上訴人丁○○所經營位於新竹縣新埔鎮枋寮63-8
      號「湘園農莊」之銷售額加以推斷。依上訴人丁○○於原
      審所提出該湘園農莊94年度營利事業所得稅結算稅額繳款
      書所載，其94年度應繳之營利事業所得稅為3萬3,573元，
      經計算該湘園農莊94年度之課稅所得額則為17萬4,292元
      【課稅所得額100,000元以上，T（稅額）＝P（課稅所得
      額）×0.25－10,000，課稅所得額為（33,573＋10,000）
      ÷0.25＝174,292元】，而以湘園農莊為面寬50米，設有
      可供50部車停放之停車場，場地寬大可席開百桌之營業場
      所（此為兩造所不爭執，復有照片附於原審卷內可憑），
      較之系爭租賃物小小30坪之空間（亦有照片附卷可參），
      其經營規模自不可相提並論，是上訴人丁○○所欲經營之
      簡餐店當不可能有如此之課稅所得額，而以湘園農莊17萬
      4,292元之課稅所得額加以換算即為每月1萬4,524元，加
      上系爭房屋作為簡餐店每月4萬元之租金費用及其他水電
      成本，簡餐店每月之銷售額應不致超過6萬元，經核並未
      逾上開條文所定小規模營業標準，自屬前述之商業登記法
      第4條所稱之小規模商業，則揆諸上開之規定，上訴人丁○○於系爭租賃物經營簡餐店，依法並不當然需申請設立
      營利事業登記，亦即縱未申請營利事業登記而予以營業，
      亦無違反法規之虞，則上訴人丁○○、丙○○辯稱因簡餐
      店之經營，須先申請取得營利事業登記後，始算合法營業
      ，系爭房屋須能申設取得營利事業登記，始能算具備租賃
      物通常之品質及效用云云，亦屬無據。
  ３、依上所述，固然上訴人丁○○以系爭房屋向主管機關申設
      營利事業登記而未獲准許，惟依前開之說明，因兩造於訂
      約時，並未約定出租人所提供租用之系爭房屋，須具備有
      能讓承租人在該處申設取得營利事業登記之品質及狀態，
      且系爭房屋依通常之效用、品質及法令之規定，欲充作上
      訴人丁○○經營簡餐店使用，亦非必須以能在該處申設取
      得營利事業登記為必要，是可認兩造於簽約時就系爭租賃
      標的物所約定之品質、狀態，並未包括須能讓承租人申設
      取得營利事業登記乙項，則上訴人丁○○、丙○○二人以
      系爭房屋因經丁○○申請營利事業登記未獲核准為由，辯
      稱出租人即上訴人乙○○○未提供合於所約定品質、用益
      狀態之租賃標的物云云，難以成立。
  ４、至於上訴人丁○○、丙○○另辯稱：因系爭房屋之二樓，
      依建管規定僅能作住家使用，是就房屋二樓部分，顯無法
      供承租人在該處開設簡餐店使用，且依簽約當時房屋所尚
      存嚴重瑕疵及出租人係直至九十四年十月中旬，始自建商
      處受領交屋之情形，亦難認出租人於當時已提供能讓承租
      人在該處經營簡餐店使用之租賃物乙節，亦為上訴人乙○○○所否認，並以前揭情詞置辯。查：
  (1)、系爭房屋之二樓部分，固然依建管規定，其申請用途為住
      家，僅一樓部分為商業使用，惟依上訴人乙○○○於原審
      所提出之系爭房屋之所有權狀影本所載，該房屋之主要用
      途乃登記為「住商用」，且依上訴人乙○○○所提出與系
      爭建物一、二樓之建管使用用途相同，房屋格局亦類似，
      且同樣係位於竹北市○○○路之附近建物現場照片觀之，
      該等房屋之一、二樓目前均係在作營業使用，其中亦有同
      樣作為簡餐店使用者之情，有上訴人乙○○○於本院所提
      出之附近建物現場照片在卷可參（見上訴人乙○○○於二
      審以民事綜合辯論狀所提出之照片）。是以上訴人乙○○○所提供系爭房屋之情狀，核諸系爭房屋附近之情形及客
      觀之情狀，難認其無法供上訴人丁○○經營簡餐店使用，
      是上訴人丁○○、丙○○以系爭房屋二樓，依建管規定係
      作住家使用，據以主張上訴人乙○○○所提供之系爭房屋
      ，無法讓承租人在該處經營簡餐店，係不合於雙方所約定
      租賃標的物所應具備之品質、效用云云，亦難以採認。
  (2)、次查，就系爭房屋上訴人乙○○○之前手即訴外人黃廷臣
      ，係於九十四年三月十一日即受有該房屋之所有權登記，
      其後並於九十四年四月間將該房屋賣予上訴人乙○○○，
      上訴人乙○○○並於同年七月十二日受有該房屋之所有權
      移轉登記乙節，有上訴人乙○○○於二審所提出之建物所
      有權狀及建物登記謄本影本各一份在卷可憑，堪信為實。
      又上訴人乙○○○就系爭房屋，既於買受後不久即出租予
      本件之上訴人丁○○，並欲供其作簡餐店使用，而因承租
      人就系爭房屋欲作簡餐店使用，尚須自行作其必要及相當
      之屋內裝潢隔局，以應簡餐店之用，是上訴人丁○○、丙○○二人陳稱於簽約前其等有去現場看過該房屋，當時房
      屋之一、二樓都只有隔出簡單的廚房與衛浴設備，其他都
      是一大間，並沒有隔出房間等情（見二審卷九十六年一月
      二十五日筆錄第三頁），固然為上訴人乙○○○所不爭執
      ，惟尚難以系爭房屋於簽約前尚未作細部之隔間及裝潢，
      即認其有未合於作簡餐店使用之情狀。又依上訴人丁○○
      、丙○○二人於本院所提出之交屋點交清單、工程修繕申
      請單，縱使認為該等單據為真正，而依其內所載之瑕疵情
      形，包括二樓電箱被膠鎖住、一樓弱電箱不合規定、鐵門
      有施工手印...、漏水未處理完畢、一樓牆面有水痕、廁
      所門關不起來、房屋內有積水、漏水及屋頂有漏水痕跡，
      以及玻璃門栓子脫落，壓到鐵門變形等情形，縱使於當時
      亦確屬存在，惟查，該等瑕疵情形，屋主於其後已促請建
      商處理修繕，且因上訴人丁○○初承租系爭房屋，於其欲
      正式在該處經營簡餐店前，亦尚需一段有關屋內附屬設備
      、隔局設施之整理期間，始能正式營業，是亦可認於承租
      人所需整理系爭房屋，以供正式經營餐店之期間內，屋主
      即上訴人乙○○○業已大致處理完畢前述房屋內之瑕疵，
      而已補正提出能符合雙方所約定品質、狀態之系爭房屋，
      參以本件之承租人於訂立租約後，迄至出租人於原審提起
      本件訴訟之前，均未提出其有催促出租人修繕房屋瑕疵，
      以交付房屋供其營業之證明，反而其係在租約租期開始前
      ，即以個人因素為由，向出租人表示不願承租，是上訴人
      丁○○、丙○○嗣後於本件訴訟，再以出租人即上訴人乙○○○於九十四年八月間，無法提供交付其等合於所約定
      品質、效用之系爭房屋，而據以主張出租人違約云云，亦
      為不合理而不可採認。
  ５、綜上所述，難認上訴人乙○○○所欲提供、交付予承租人
      即上訴人丁○○租用之系爭房屋，有未合於雙方所約定品
      質、效用，致承租人無法使用之情形，是上訴人丁○○、
      丙○○二人援引前述最高法院69年度台上字第3956、81年
      台上字第1454號裁判要旨之見解，據以辯稱其等亦不需再
      支付所未付予本件出租人之租金云云，亦難以成立。
（二）至於上訴人丁○○、丙○○二人辯稱兩造間之租約關係已
      於先前合意終止部分，查，上訴人乙○○○之訴訟代理人
      確因於系爭租約始期前，接獲上訴人丁○○電話表示不欲
      再承租，乃於九十四年七月二十五日代乙○○○寄發存證
      信函予上訴人丁○○、丙○○二人，於存證信函中載明希
      望上訴人丁○○、丙○○二人即速給付押租金及首月租金
      ，並提及其欲於同月二十九日下午五時按原約定交付鑰匙
      予承租人，並特別提到依兩造所簽訂之租約十三條，已約
      定雙方於期限屆滿前不得終止租約，若承租人方不遵守契
      約，【應以書面通知並協議解約事宜減少雙方損失】乙節
      ，有上訴人乙○○○提出之該份存證信函影本附於本件卷
      內可憑，是揆諸出租人上開之存證信函內容以觀，可認出
      租人仍要求承租人依約給付首月租金及押租金，並希望交
      付出租之房屋予承租人，有繼續履約之意思，只是一併提
      及若承租人方面真的不願再履約，除須以書面正式通知出
      租人外，並需雙方協議解約事宜，以減少雙方之損失，亦
      即，是否雙方合意解約，需再進一步雙方進行協議，準此
      以觀，即難認出租人於寄發該存證信函予承租人當時，於
      存證信函內已有表示在雙方未進一步協議解約事宜前，其
      已願意合意解約，並因而提出合意解約要約之意思表示，
      故縱使承租人丁○○於接獲該存證信函後，有於同月二十
      七日寄發信件資料予出租人，表明不願承租，希望該租約
      作廢之意，惟依此亦難認出租人、承租人雙方，於當時已
      有效達成合意終止系爭租約之要約及承諾，是上訴人丁○○、丙○○辯稱系爭租約於丁○○寄發上開信件予出租人
      時，已發生雙方合意終止之效力，該租約於當時已失效云
      云，難以採認。
（三）至就系爭租約於兩造簽訂後，何時生效乙節，經查，按當
      事人互相表示意思一致者，無論其為明示或默示，契約即
      為成立，民法第一百五十三條定有明文，又按附停止條件
      之法律行為，於條件成就時發生效力，附始期之法律行為
      ，於期限屆至時，發生效力，同法第九十九條、第一百零
      二條第一項亦有規定，是於雙方簽訂契約時，除非有約定
      停止條件或始期，否則該契約於雙方簽訂完成時，即生效
      力。查，兩造係於九十四年七月十六簽訂完成系爭租約之
      情，為兩造所不爭執。又於該租約之第三條，雖約定租賃
      之期間係自九十四年八月一日起至九十七年七月三十一日
      止，惟經核此條之約定，主要係就計算承租人應給付出租
      人租金之時間基準，亦即租賃之期限為何加以規範，且經
      綜觀本件系爭租約之內容，可認租賃雙方當時訂約時，並
      無以九十四年八月一日屆至時，為系爭租約生效之時點之
      意思，否則，倘九十四年八月一日為系爭租約之始期，亦
      即為系爭租約開始生效之日，則如此重要之點即契約之始
      期為何日，衡情，兩造應無不在系爭租約中予以明白表示
      及載明之理。再參以系爭租約第五條約定擔保金十萬元，
      承租人應於簽訂租約之同時給付予出租人之情形，倘系爭
      租約係直到九十四年八月一日屆至時始開始生效，衡情，
      通常亦應不會有如此第五條之約定內容，亦不會約定該押
      金可用來抵充租金。是本院審酌上情，認為系爭租約應係
      於兩造在九十四年七月十六日簽訂完成時，即已成立生效
      ，僅係約定計算租期、租金之起算日為九十四年八月一日
      為準，該租約並未約定有始期，是上訴人丁○○、丙○○
      二人辯稱於九十四年七月十六日雙方簽立契約時，該租約
      尚未生效，且上訴人丁○○既於租約未生效前之同年七月
      間，即向對造表明不願承租，則上訴人丁○○、丙○○二
      人即不須受該尚未生效租約之拘束，充其量僅須依民法第
      一百零二條準用第一百條之規定，對對造負損害賠償責任
      云云，亦難以採認。又系爭租約既於兩造於九十四年七月
      十六日簽立後即生效力，且於出租人提起本院九十四年度
      竹北簡字第二四七號事件，請求承租人等給付九十四年八
      、九月份之租金及押租金時，其效力仍然存在，是上訴人
      乙○○○於該事件中針對其中八萬元之請求，既屬租金債
      務之請求，則上訴人丁○○、丙○○辯稱其等就該前案所
      判定之十八萬元之給付，係屬賠償其等對對造所負損害賠
      償債務之性質，且對造受領該等給付後，已經全額受償損
      害賠償債權云云，亦難以成立。
（四）至就上訴人丁○○、丙○○辯稱：上訴人乙○○○本件請
      求其等給付租金，有違反誠信原則及權利濫用，應不得請
      求云云，經查：
  １、按權利之行使，不得違反公共利益，或以損害他人為主要
      目的；行使權利，履行義務，應依誠實及信用方法，固為
      民法第一百四十八條所明定，惟按「權利濫用禁止原則，
      於適用時除須注意權利人於行使權利時，在主觀上有無以
      損害他人為主要目的外，在客觀上尚須綜合權利人因權利
      行使所能取得之利益與其權利之行使對他人及整個社會國
      家可能予以之損失，加以比較衡量。」，亦有最高法院56
      年度台上字第1621號判決意旨可資參照。查，本件上訴人
      丁○○主張其於簽訂系爭租約之後，在九十四年七月間，
      即因有無法再於系爭房屋經營簡餐店之事由，乃通知對造
      不願再承租，嗣其後其並於接到對造於九十四年七月二十
      五日以存證信函表示如上訴人不願承租，須以書面告知時
      ，其亦已於同月二十七日寄發書面文件告知對造不欲承租
      ，且其後其等於前案即九十四年度竹北簡字第二四七號事
      件及本件原審審理時，亦數次向對造表明不願承租之意之
      情，固有上訴人丁○○提出之前述信件資料在卷可憑，且
      據本院調取本院九十四年度竹北簡字第二四七號事件卷宗
      （見該件之九十四年十一月二十一日言詞辯論筆錄）查明
      無訛，此部分堪信為實。
  ２、次查，依兩造所訂租約第十三條，乃約定租賃雙方於租期
      屆滿前，均不得提前終止租約之情，有該份租約影本在卷
      可憑，且之所以會為上開之約定，乃係承租人方面所主動
      要求訂立之情，亦為兩造所不爭執，而該條款既然作如此
      租賃雙方不得單方提前終止租約之約定，則租賃雙方在租
      賃期間屆滿前，除非雙方均同意而予以合意提前終止租約
      ，否則，雙方均應同受該約定之拘束，此應為訂約當時及
      其後雙方之認知。查，本件承租人固然已於九十四年七月
      二十五日寄發信件資料予出租人，表明其不願再承租，已
      如前述，然因該租約之效力仍然存在，且復有前述雙方不
      得片面提前終止租約之約定，是出租人即於九十四年八月
      二日再寄發存證信函予上訴人丁○○、丙○○，表示因租
      約中有不得期前終止租約之約定，乃限定時間要求承租人
      方面出面協商終止租約之事宜，藉以減少雙方之損害，否
      則依法律途徑解決，惟因承租人方面仍未出面協商解決，
      出租人乃提起前述之本院九十四年度竹北簡字第二四七號
      事件之情，有出租人提出之九十四年八月二日寄發之存證
      信函（附於本件卷宗內）及本院調得之九十四年度竹北簡
      字第二四七號事件卷宗可參。又固然承租人方面於本院九
      十四年度竹北簡字第二四七號事件及本院原審審理時，曾
      數次再向出租人表明不欲承租之意，惟出租人亦表示如承
      租人方面欲合意終止租約，應出面與出租人協調賠償出租
      人損害之事宜，如此雙方即可一併談合意終止租約之情，
      亦為本件之承租人方面（即上訴人丁○○、丙○○）所不
      爭執，且復有上訴人乙○○○所提出其於九十五年三月二
      日所寄予承租人方面之存證信函附於本件卷內可參，是依
      上開之說明，可認本件之出租人係於系爭租約所約定之租
      賃期間未屆滿之前（系爭租約租期係約定於九十七年七月
      三十一日屆滿），在承租人數次向其表示不願承租，而其
      回覆表示希望承租人出面先洽談有關賠償事宜時，再一併
      談合意終止租約，而承租人並未予以進一步回應之情況下
      ，其基於擔心在未取得承租人明確之書面回覆，其個人片
      面再行出租，恐有被指違約之嫌，並考量認為系爭租約在
      未經雙方有效合意終止前，效力仍屬存在，其仍有權請求
      承租人給付租金，乃因而為本件之請求，準此，即難認本
      件出租人之請求承租人給付租金，在其主觀上係故意以損
      害上訴人丁○○、丙○○為主要目的，是本件出租人之訴
      請給付租金之行為，即難認有構成權利濫用或有違反誠信
      原則，是上訴人丁○○、丙○○此部分所辯云云，亦難以
      採認。
（五）綜上所述，可認上訴人乙○○○主張兩造之系爭租約，至
      九十五年十二月底為止，仍屬有效存在乙節，堪以採信，
      則上訴人乙○○○主張依系爭租約之法律關係，請求承租
      人等方面給付其自九十四年十月份起至九十五年十二月底
      為止，按月以每月四萬元計算之租金合計六十萬元，且該
      等租金債務均已到期乙節，即有理由。
（六）至就本件出租人請求承租人方面給付其管理費、水電瓦斯
      費用（含水電瓦斯之復用費）合計二七七八０元，是否有
      理由部分，經查，兩造不爭執依系爭租約之約定，於租約
      有效之期間內，房屋之管理費要由承租人方面負擔之情，
      已如前述，是上訴人乙○○○既已代為承租人方面繳付租
      賃有效期間內，自九十四年十月份起至九十五年十二月份
      止之管理費一五八八五元，是上訴人莊許香主張依代墊之
      法律關係，請求承租人等方面給付其此部分管理費一五八
      八五元，亦屬有據。至就上訴人乙○○○另請求之水電瓦
      斯費及水電瓦斯之復用費合計一一八九五元部分，查，依
      系爭租約第七條第二項係約定：水、電、瓦斯... 費用，
      ... 租賃契約成立後由承租人負擔，而上訴人乙○○○表
      示當時該等約定之意思，乃是約定要由承租人自己去繳（
      亦即非承租人要直接付該等費用給出租人之意）之情，有
      本件九十六年十月二十九日筆錄可參，是難認於承租人方
      面未繳交該等費用，而出租人又未代為繳納之情況下，依
      上開之約定，出租人已取得直接請求承租人向其給付該等
      費用之權利，是上訴人乙○○○主張依系爭租約、無因管
      理及代墊之法律關係，請求承租人方面給付其此部分之費
      用一一八九五元部分，即無理由，應予以駁回。
（七）至就上訴人丁○○、丙○○所支付予上訴人乙○○○之如
      前述之十萬元，其性質為何？如係押租金，係用來扣抵何
      部分之金額部分，經查，按「押租金之主要目的在於擔保
      承租人履行租賃債務，故租賃關係消滅後，承租人如有欠
      租或其他債務不履行時，其所交付之押租金，發生當然抵
      充之效力。而於抵充後，猶有餘額，始生返還押租金之問
      題。」（最高法院著有87年度台上字第1631號判決意旨參
      照），又兩造系爭租約第五條係約定：擔保金（押租金）
      約定及返還─擔保金十萬元整，承租人應於簽訂本契約之
      同時給付出租人；前項擔保金，除有第十六條之情形外，
      出租人應於租期屆滿，承租人交還房屋時返還之。租約第
      十六條係約定：其他約定─出租人如於租賃期滿或合意終
      止時，已收之保證金經扣抵積欠之租金或費用後，未將剩
      餘部分返還者，應逕受強制執行等情，且就上開之十萬元
      ，經本件之出租人以本院九十四年度竹北簡字第二四七號
      事件向本件承租人等請求後，亦經本案判決認定承租人等
      方面應予給付，且性質係屬押租金之情，亦據本院調取該
      事件卷宗查明無訛，是依上開契約約定內容及本院前述判
      決之認定，足認本件上訴人丁○○、丙○○所給付予上訴
      人乙○○○之該十萬元，係屬支付押租金乙節無訛。又按
      「對於一人負擔數宗債務，而其給付之種類相同者，如清
      償人所提出之給付，不足清償全部債額時，由清償人於清
      償時，指定其應抵充之債務。」、「清償人不為前條之指
      定者，依左列之規定，定其應抵充之債務：一、債務已屆
      清償期者，儘先抵充。二、債務均已屆清償期或均未屆清
      償期者，以債務之擔保最少者，儘先抵充，擔保相等者，
      以債務人因清償而獲益最多者，儘先抵充... 」，民法第
      三百二十一條、第三百二十二條第一款、第二款定有明文
      。本件依前所述，承租人等方面尚積欠出租人包括自九十
      四年十月份起至九十五年十二份止之租金合計六十萬元，
      及出租人方面所代繳自九十四年十月起至九十五年底之管
      理費一五八八五元。雖出租人另主張該押租金十萬元，係
      用來扣抵其尚未在本件所請求，而承租人方面所積欠其之
      九十六年一月至三月份之租金云云，惟此為本件承租人等
      方面所否認。查，姑不論本件出租人（即上訴人乙○○○
      ）所主張承租人（即丁○○、丙○○）尚積欠其九十六年
      一月至三月份之租金乙節，非在本件所審理之範疇，而當
      事人間亦尚有爭執，且因前述出租人於本件所請求而為本
      院認為應予准許之上開九十四年十月至九十五年底之租金
      ，其遲延利息之起算日，顯然較上訴人乙○○○所主張之
      九十六年一至三月份之租金債務為早（此係假設該九十六
      年一至三月份之租金債務存在），是本院認為應類推適用
      上開民法第三百二十一條、第三百二十二條第一、二款之
      規定，就該承租人等方面所支付予出租人之十萬元押租金
      ，應用來抵充遲延利息起算日較早之九十四年十月、十一
      月份租金各四萬元，以及九十四年十二月份之租金中之二
      萬元（按九十四年十月、十一月、十二月份租金之遲延利
      息起算日分別為九十四年十月六日、十一月六日、十二月
      六日），如此，承租人等方面始能因該等抵充而獲益較多
      。準此，經此抵充之後，本件出租人得請求承租人等方面
      給付之金額，即為租金五十萬元及其遲延利息，以及其代
      墊之管理費一五八八五元。
（八）復查，上訴人丙○○就系爭租約，係擔任上訴人丁○○之
      保證人，並非連帶保證人，其本身亦非承租人，且系爭租
      約內並未約定擔任保證人之丙○○，須對出租人負與承租
      人相同之契約責任乙節，為兩造所不爭執，且有系爭租約
      影本一份在卷可憑。而按「稱保證者，謂當事人約定，一
      方於他方之債務人不履行債務時，由其代負履行責任之契
      約」、「保證債務，除契約另有訂定外，包括主債務之利
      息、違約金、損害賠償及其他從屬於主債務之負擔。」、
      「保證人於債權人未就主債務人之財產強制執行而無效果
      前，對於債權人得拒絕清償。」，民法第七百三十九條、
      第七百四十條及第七百四十五條均定有明文。是本件上訴
      人丙○○對上訴人乙○○○，係於上訴人乙○○○對上訴
      人丁○○所享有之前述租金五十萬元及其遲延利息，暨代
      墊管理費債權一五八八五元，於乙○○○對丁○○之財產
      強制執行而無效果時，上訴人丙○○始須就該等債務對上
      訴人乙○○○負給付之責任。從而，上訴人乙○○○主張
      依系爭租約、代墊之法律關係，請求上訴人丁○○給付其
      五一五八八五元（即租金五十萬元加代墊之管理費一五八
      八五元），及其中2萬元自94年12月6日起，其中4萬元自
      95年1月6日起，其中4萬元自95年2月6日起，其中4萬元自
      95年3月6日起，其中4萬元自95年4月6日起，其中4萬元自
      95年5月6日起，其中4萬元自95年6月6日起，其中4萬元自
      95年7月6日起，其中4萬元自95年8月6日起，其中4萬元自
      95年9月6日起，其中4萬元自95年10月6日起，其中4萬元
      自95年11月6日起，其中4萬元自95年12月6日起，均至清
      償日止，按年息5%計算之利息，如對上訴人丁○○就上開
      債務強制執行而無效果時，上訴人丙○○應給付上訴人乙○○○同上開金額之範圍內，核屬於法有據，應予准許，
      逾此範圍，則無理由。
（九）就上訴人乙○○○上訴部分（即針對原審駁回乙○○○對
      上訴人丁○○有關管理費及水電瓦斯費及復用費合計一三
      八九０元【即二七七八０元除以二】，及原審駁回乙○○○對上訴人丙○○有關管理費及水電瓦斯費及復用費合計
      一三八九０元之保證責任部分之請求），因依上所述，於
      上訴人乙○○○就前述管理費及水電瓦斯費、復用費為前
      述擴張之請求後，本院認為其於一五八八五元範圍內之請
      求為有理由，而該金額已超出上訴人乙○○○此部分上訴
      之金額，是此部分上訴人乙○○○之上訴為全部有理由，
      應由本院判決諭知上訴人丁○○應給付上訴人乙○○○一
      三八九０元，及上訴人丙○○就該一三八九０，應對上訴
      人乙○○○負保證責任之給付債務；至就上訴人乙○○○
      針對上訴人丁○○、丙○○有關管理費及水電瓦斯費、復
      用費各一三八九０元之擴張請求部分，則於上訴人丁○○
      應給付上訴人乙○○○一九九五元（即一五八八五元減一
      三八九０元），及上訴人丙○○就該一九九五元對上訴人
      乙○○○負保證責任之給付義務範圍內，為有理由，逾此
      範圍應予駁回；又就上訴人丁○○、丙○○之上訴部分（
      即經上訴人乙○○○就丙○○為減縮聲明後，所認定原審
      判准上訴人丁○○應給付上訴人乙○○○租金三十萬元及
      如原判決主文第一、二、三項所示之利息，並判准丙○○
      就上開金額對上訴人乙○○○負保證責任之給付義務），
      ，因依上所述，就租金債務部分，上訴人丁○○應給付上
      訴人乙○○○五十萬元，及其中2萬元自94年12月6日起，
      其中4萬元自95年1月6日起，其中4萬元自95年2月6日起，
      其中4萬元自95年3月6日起，其中4萬元自95年4月6日起，
      其中4萬元自95年5月6日起，其中4萬元自95年6月6日起，
      其中4萬元自95年7月6日起，其中4萬元自95年8月6日起，
      其中4萬元自95年9月6日起，其中4萬元自95年10月6日起
      ，其中4萬元自95年11月6日起，其中4萬元自95年12月6日
      起，均至清償日止，按年息5%計算之利息，而上訴人丙○○就上開金額須對上訴人乙○○○負保證責任之給付義務
      ，而上開應予准許之範圍，業已超出上訴人丁○○、丙○○就租金債務之上訴金額，則上訴人丁○○、丙○○之上
      訴，應係全部無理由，應予以駁回其等之上訴。至就上訴
      人乙○○○有關租金，在本院之擴張請求部分（即請求上
      訴人丁○○應再給付上訴人乙○○○30萬元，及其中2萬
      元自94年10月6日起，其中2萬元自94年11月6日起，其中2
      萬元自94年12月6日起，其中2萬元自95年1月6日起，其中
      2萬元自95年2月6日起，其中2萬元自95年3月6日起，其中
      2萬元自95年4月6日起，其中2萬元自95年5月6日起，其中
      2萬元自95年6月6日起，其中2萬元自95年7月6日起，其中
      2萬元自95年8月6日起，其中2萬元自95年9月6日起，其中
      2萬元自95年10月6日起，其中2萬元自95年11月6日起，其
      中2萬元自95年12月6日起，均至清償日止，按年息5% 計
      算之利息，暨請求被上訴人丙○○應就上開金額，對上訴
      人乙○○○負保證責任之給付義務），於以前述之「五十
      萬元，及其中2萬元自94年12月6日起，其中4萬元自95年1
      月6日起，其中4萬元自95年2月6日起，其中4萬元自95年3
      月6日起，其中4萬元自95年4月6日起，其中4萬元自95年5
      月6日起，其中4萬元自95年6月6日起，其中4萬元自95年7
      月6日起，其中4萬元自95年8月6日起，其中4萬元自95年9
      月6日起，其中4萬元自95年10月6日起，其中4萬元自95年
      11 月6日起，其中4萬元自95年12月6日起，均至清償日止
      ，按年息5%計算之利息」之金額，扣除以「30萬元，及其
      中2萬元自94年10月6日起，其中2萬元自94年11月6日起，
      其中2萬元自94年12月6日起，其中2萬元自95年1月6日起
      ，其中2萬元自95年2月6日起，其中2萬元自95年3月6日起
      ，其中2萬元自95年4月6日起，其中2萬元自95年5月6日起
      ，其中2萬元自95年6月6日起，其中2萬元自95年7月6日起
      ，其中2萬元自95年8月6日起，其中2萬元自95年9月6日起
      ，其中2萬元自95年10月6日起，其中2萬元自95年11月6日
      起，其中2萬元自95年12月6日起，均至清償日止，按年息
      5%計算之利息」計算之數額，所得之該金額之範圍內，由
      上訴人丁○○、丙○○分別對上訴人乙○○○負給付義務
      、保證責任之給付義務，尚屬有據，應予准許，逾此範圍
      上訴人乙○○○之請求，則無理由，應予以駁回，爰並均
      諭知如主文所示。
（十）本件判決之基礎已臻明確，兩造其餘之攻擊、防禦方法及
      舉證，核與判決結果無影響，爰不一一予以論列，併此敘
      明。
五、據上論結，本件上訴人乙○○○之上訴為有理由，上訴人丁○○、丙○○之上訴為無理由，上訴人乙○○○追加之訴為
    一部有理由，一部無理由，依民事訴訟法第四百三十六條之
    一第三項、第四百五十條、第四百四十九條第一項、第七十
    九條，判決如主文。
中    華    民    國    97    年     2    月    29    日
                  民事第二庭審判長法  官  鄭政宗
                                  法  官  李珮瑜
                                  法  官  黃珮禎
以上正本係照原本作成。
本判決不得上訴。
中    華    民    國    97    年     2    月    29    日
                                書記官  曾柏方
附表計算式：
以「新台幣（下同）五十萬元，及其中2萬元自94年12月6日起，
其中4萬元自95年1月6日起，其中4萬元自95年2月6日起，其中4
萬元自95年3月6日起，其中4萬元自95年4月6日起，其中4萬元自
95 年5月6日起，其中4萬元自95年6月6日起，其中4萬元自95年7
月6日起，其中4萬元自95年8月6日起，其中4萬元自95年9月6日
起，其中4萬元自95年10月6日起，其中4萬元自95年11月6日起，
其中4萬元自95年12月6日起，均至清償日止，按年息5%計算之利
息」計算所得之金額，減掉以「30萬元，及其中2萬元自94年10
月6日起，其中2萬元自94年11月6日起，其中2萬元自94年12 月6
日起，其中2萬元自95年1月6日起，其中2萬元自95年2月6日起，
其中2萬元自95年3月6日起，其中2萬元自95年4月6日起，其中2
萬元自95年5月6日起，其中2萬元自95年6月6日起其中2萬元自95
年7月6日起，其中2萬元自95年8月6日起，其中2萬元自95 年9月
6日起，其中2萬元自95年10月6日起，其中2萬元自95年11 月6日
起，其中2萬元自95年12月6日起，均至清償日止，按年息5%計算
之利息」計算之數額後，所得出之數額。


司法院資訊處製作；財團法人民間司法改革基金會備份。
